【裁判字號】    92,簡上,28
【裁判日期】    921121
【裁判案由】    恐嚇
【裁判全文】
臺灣士林地方法院刑事判決                          九十二年度簡上字第二八號
    上  訴  人
    即  被  告  丙○○
右上訴人因恐嚇等案件，不服本院士林簡易庭九十一年度士簡字第五八○號中華民國
九十一年十二月十六日第一審判決（聲請簡易處刑案號：台灣士林地方法院檢察署九
十年度偵字第七○九八號），提起上訴，本院管轄之第二審合議庭判決如左：
    主  文
原判決關於恐嚇部分撤銷。
丙○○連續以加害生命之事，恐嚇他人致生危害於安全，處有期徒刑參月，如易科罰
金，以參佰元折算壹日。
其他上訴駁回。
    事  實
一、丙○○與乙○○係鄰居關係，緣乙○○所居住台北市○○區○○路四五號四樓之
    四房屋旁原搭蓋之違章建築及設置之庭院，係非法佔用台北縣政府所有之臺北市
    北投區○○段○○段第三八八地號部分土地，丙○○認為該地既非乙○○所有，
    遂於民國八十九年十一月間，將前揭庭院外圍舊設之鐵欄杆鋸掉，而利用該公有
    土地放養雞隻。嗣因乙○○不滿丙○○在該地養雞，致其住宅附近環境凌亂，乃
    欲重新安裝籬笆，遂與丙○○有所齟齬。（一）丙○○於九十年一、二月間某日
    ，將乙○○現實占用之前揭公有土地上所種植之櫻花樹乙棵砍除，致生損害於乙○○。（二）丙○○基於概括犯意，分別於九十年三月十一日及三月二十三日，
    在前揭土地以乙○○如再圍籬笆就要讓其消失等加害生命之事恐嚇乙○○（其中
    九十年三月二十三日丙○○手持美工刀），又於九十年五月一日在上址以「如果
    妳再弄翻雞籠或偷抓我的雞，我就揍妳」等加害身體之事恐嚇乙○○，均致乙○○心生畏懼危害於安全。
二、案經乙○○訴由台北市政府警察局北投分局移送台灣士林地方法院檢察署檢察官
    偵查後聲請簡易判決處刑。
    理  由
一、訊據上訴人即被告丙○○固承認有砍除上開櫻花樹乙棵之情事，惟矢口否認涉有
    恐嚇、毀損犯行，辯稱：因告訴人乙○○住處係一違建，故伊對告訴人說「我要
    你消失在竊佔的國土上」，係指要讓告訴人所竊占國土消失之意思，並不是說要
    告訴人消失，也不是要殺告訴人，至於告訴人稱遭伊恫嚇要將其打得鼻青臉腫等
    情，則係因當時伊雞籠遭人弄翻，故在氣憤下說「如果被我抓到現行犯，我先把
    他打得鼻青臉腫」等語，並未指明要打告訴人，又上開遭伊砍除之櫻花樹係二十
    多年前就有了，根本不是告訴人所種，嗣因伊要做擋土牆，故才砍除該櫻花樹乙
    棵，告訴人無權告伊毀損云云。經查：（一）右揭犯罪事實，業據告訴人乙○○
    於警、偵訊及本院審理時指訴綦詳：「丙○○以言語恐嚇我不准恢復舊有的圍籬
    ，如果我圍的話，就讓我在這塊土地上消失，就用『我宰了妳』及『殺了妳』等
    語，致使我心生畏懼：：丙○○也用恐嚇的語氣說『我在警察面前照講，我會把
    妳打的鼻青臉腫，妳試試看』：：」（參見偵查卷第三頁至第六頁）、「至九十
    年五月一日二十一時許，被告用砍樹的彎刀敲我窗，用石頭丟我窗戶，因為是強
    化玻璃，我未理他，他就上屋頂踩，當天我有報警，他還當警察面前說要打得我
    鼻青臉腫：：」（參見偵查卷第三四頁）、「（被告有砍你之櫻花樹？何時砍？
    ）是去年（九十年）年初一、二月砍的，他為搭自己之雞舍，砍我八十七年種約
    有一層樓之櫻花樹，所以我告他毀損：：」（參見偵查卷第一一四頁）、「（被
    告如何恐嚇你？）他說如果我把圍籬圍起來，他要我在土地上消失，還說要砍我
    ，三月十一日我與臺北市政府郭先生來勘查現場，被告說圍起來他就讓我消失，
    要我不得安寧，三月二十三日郭先生也有來，這天因為籬笆圍起來，被告也在這
    天有鬧過，並說要讓我消失」（參見本院九十二年五月二日訊問筆錄）等語，核
    與證人即承辦告訴人申訴遭被告騷擾、恐嚇案之台北市政府法規會委員甲○○於
    偵審中證稱「三月八日陳女（即告訴人）來申訴他被閻（即被告丙○○）騷擾等
    ，我們三月十一日找陳女去看現場，我們去找被告，要其不要拆人籬笆，不要騷
    擾、恐嚇申訴人，閻說不行，陳女侵占他人物，他說陳女若再圍籬笆他要讓陳女
    不好過，要讓他消失。三月二十三日陳女找人圍籬笆，閻拿美工刀加以破壞，剪
    斷圍籬，把東西丟到一旁，我問閻他不是說要讓陳女圍籬，他是說你（陳女）圍
    圍看，他要讓她消失：：」、「（你有聽見閻對陳恐嚇？）第一次三月十一日閻
    對陳說你圍圍看，要讓陳女不好過。第二次三月二十三日閻破壞陳女請工人圍之
    籬笆時說要讓陳女消失」（參見偵查卷第七八頁至第七九頁）、「（是否當時被
    告說如果告訴人再圍籬笆要讓告訴人消失？）是的」（參見本院九十二年十一月
    七日審判筆錄）等語，均大致相符，並有臺北市政府消費者服務中心北投分中心
    諮詢服務登記簿九十年三月八日、同年三月二十九日告訴人申訴紀錄表二紙、臺
    北市政府消費者保護官受理申訴資料表一紙、現場相片四十幀及所有權登記謄本
    乙份在卷可稽。至於證人甲○○於本院作證時固稱伊在九十年三月間只有去過告
    訴人該址遇見被告一次，然詢其有關告訴人所指九十年三月二十三日在下班後打
    電話要其去現場處理糾紛之情形，證人甲○○亦證稱確有其事，但日期已經記不
    清楚等語，參酌證人甲○○前於九十年十月九日（距事發不到半年）偵訊時明確
    證稱去現場遇見被告是九十年三月十一日及三月二十八日等情，與告訴人所指日
    期相同，應認證人甲○○前於偵訊所陳，因距離事發時間較近，記憶較為深刻，
    當時陳述之內容應屬可信。（二）被告雖辯稱其說要讓告訴人消失係「要讓告訴
    人竊占之國土消失」之意思云云，然據告訴人於本院調查時證稱「（被告說讓妳
    消失是什麼意思？）是要讓我死的意思」（參見本院九十二年五月二日訊問筆錄
    ）、「（妳聽到被告講說要讓妳消失時，他是什意思？）三月十一日他很兇，沒
    有動作，三月二十三日他也拿美工刀揮，而五月一日拿大彎刀：：」、「（你聽
    到被告要讓妳消失，妳是否會害怕？）當然會，我已經三年沒有到院子裡去」（
    參見本院九十二年十一月十七日審判筆錄）等語，而證人甲○○於本院審理時到
    庭亦證稱「（被告講說要告訴人消失，你聽起來是什麼意思？）因被告很兇，告
    訴人很害怕，告訴人聽了會害怕，連我聽了也害怕：：」等語（參見本院九十二
    年十一月十七日審判筆錄），足見被告當時口氣相當兇惡，甚至有手持美工刀之
    動作，且被告係因告訴人要圍籬笆而稱要使其「消失」，文義上實無從認為是指
    「讓竊佔的國土消失」之意，顯係以加害生命之言語恫嚇告訴人，是被告上開所
    辯，顯屬卸責之詞，不足採信。（三）被告雖辯稱九十年五月一日當天，係因伊
    雞籠遭人弄翻，故在氣憤下說「如果被我抓到現行犯，我先把他打得鼻青臉腫」
    ，並沒有指明要打告訴人云云，惟查，被告於九十年六月十四日警訊時係自白「
    警方處理時，我在警方面前，因乙○○死不承認，所以我就說如果妳再弄翻雞籠
    或偷抓我的雞，我就揍妳」等語，復於九十年九月十四日檢察官偵訊時陳稱「：
    ：環保官員來電說我弄亂環境，要求我改善，我也依指示買雞籠把雞關起來，嗣
    卻發生我買之雞籠被打翻，我至派出所告陳女，陳女否認，我就對她說，如果下
    次讓我親眼見她弄壞我的雞籠，就會把她打得鼻青臉腫」等語（參見偵查卷第五
    四頁），足見被告已指明要打的對象就是告訴人，應認被告事後辯稱係指不特定
    之現行犯云云，並不可採。（四）又被告雖否認伊所砍除之櫻花樹係告訴人所種
    植，並辯稱該櫻花樹在二十幾年就有云云，惟查，被告於九十年九月十四日偵訊
    時係自白「：：我是有砍過陳女一棵類似櫻花樹，因他種那棵樹會影響我做水土
    保持：：」等語（參見偵查卷第五五頁），足見被告嗣又辯稱該櫻花樹並非告訴
    人所種云云，已非可採。此外，被告聲請之證人蕭光國於本院調查時則證稱「：
    ：該地從國中時期我常常到被告家裡玩：：」、「（你說到被告家裡的時候是民
    國幾年？）我七十八年退伍之後又比較常去被告家裡」、「（每次去被告家裡時
    ，是否都會去山坡地走一走？）因為被告家裡有養雞所以都會去走動」、「（有
    無看到用竹竿撐起來的樹？）沒有印象」、「（提示偵查卷三十九頁照片，對該
    竿旁之樹，是否以前就已經存在？）這部分我沒有辦法證明」等語（參見本院九
    十二年十月二十三日準備程序筆錄），查該證人蕭光國早在國中時代就常到被告
    家中，但對該用竹竿撐起之櫻花樹毫無印象，可見該櫻花樹應非二十幾年前就種
    植在該地。又依告訴人提出之相片觀之（參見偵查卷第三十九頁），遭被告砍掉
    之櫻花樹旁原先立有一根竹竿，用來支撐細細的樹幹，衡情應非種植二十多年的
    樹，告訴人證稱該櫻花樹係伊於八十七年所種植等情，應可採信。（五）按刑事
    訴訟法第三百十一條所謂犯罪之被害人，就財產法益言，並不限於所有權人，即
    占有人之占有被侵害時，該占有人亦為本條之被害人。復按刑法上之持有，係指
    對物之現實占有者而言，不問其為合法或非法之占有，為維持其事實上之占有關
    係，藉以維護社會秩序，除原所有權人於其所有權被侵害時得依法即時排除侵害
    外，不容任何人未經法定程序任意變更現實占有之狀態。如有對於他人現實占有
    之物予以不法侵害時，仍難解免難其刑責，有最高法院八十四年度台非字第一○
    九號裁判意旨可參。查本件告訴人雖是在非法占用之公有土地上種植櫻花樹，但
    仍屬事實上之占有關係，被告毀損該櫻花樹，自係侵害告訴人對該櫻花樹之現實
    占有管領權益，揆諸前開最高法院裁判意旨，乙○○仍屬犯罪之被害人，自得對
    提起本件毀損告訴，附此敘明。（六）綜上，被告前揭所辯，顯係事後卸責之詞
    ，其犯行堪予認定，應依法論科。
二、核被告丙○○所為，係犯刑法第三百零五條恐嚇危害安全及同法第三百五十四條
    之毀損罪。被告先後多次恐嚇犯行，時間緊接，方法相同，觸犯構成要件相同之
    罪，顯係基於概括犯意為之，為連續犯，應依刑法第五十六條之規定，以九十年
    三月二十三日情節較重之加害生命恐嚇一罪論，並加重其刑。又其所犯上開二罪
    間，犯意各別，行為互殊，應予分論併罰。另檢察官原聲請簡易判決處刑事實，
    雖未敘及被告於九十年五月一日之恐嚇犯行，然該部分與已聲請之犯罪事實既具
    有連續犯之裁判上一罪關係，並經檢察官當庭擴張該部分之犯罪事實，其為起訴
    效力所及，本院自應併予審究，附此敘明。
三、原審對被告丙○○恐嚇部分予以論罪、科刑，固非無見，惟原判決漏未審認被告
    於九十年五月一日另有恐嚇告訴人乙○○之犯行，與法尚有未合。至於被告提起
    上訴意旨，空言否認犯罪，並無足取，然原判決既有如上之違誤，其中恐嚇部分
    即屬無可維持，應由本院就原判決關於被告恐嚇部分予以撤銷改判，其餘上訴部
    分則應駁回。爰審酌被告丙○○之品行、犯罪之動機、手段、所生危害及犯後態
    度等一切情狀，量處如主文第二項所示之刑，並諭知易科罰金之折算標準。
據上論斷，應依刑事訴訟法第四百五十五條之一第一項、第三項、第三百六十八條、
第三百六十九條第一項前段、第三百六十四條、第二百九十九條第一項前段，刑法第
五十六條、第三百零五條、第三百五十四條、第四十一條第一項前段，罰金罰鍰提高
標準條例第一條前段、第二條，判決如主文。
本案經檢察官陳家美到庭執行職務。
中      華      民      國      九十二      年    十一    月    廿一    日
                                臺灣士林地方法院刑事第二庭
                                  審判長法  官  杜  惠  錦
                                        法  官  張  國  棟
                                        法  官  高  愈  杰
右正本證明與原本無異。
本件不得上訴。
                                        書記官  蘇  彥  宇
中      華      民      國      九十二      年    十一    月    廿六    日
附錄本案論罪科刑法條全文：
刑法第三百零五條
以加害生命、身體、自由、名譽、財產之事，恐嚇他人致生危害於安全者，處二年以
下有期徒刑、拘役或三百元以下罰金。
刑法第三百五十四條
毀棄、損壞前二條以外之他人之物或致令不堪用，足以生損害於公眾或他人者，處二
年以下有期徒刑、拘役或五百元以下罰金。


司法院資訊處製作；財團法人民間司法改革基金會備份。
